【裁判字號】    98,交聲,744
【裁判日期】    980526
【裁判案由】    違反道路交通管理處罰條例聲明異議
【裁判全文】
臺灣臺北地方法院交通事件裁定         98年度交聲字第744號
                                     98年度交聲字第745號
原處分機關  交通部公路總局臺中區監理所南投監理站
異  議  人  甲○○
即受處分人
上列異議人即受處分人因違反道路交通管理處罰條例聲明異議案
件，對於交通部公路總局臺中區監理所南投監理站民國97年11月
17日所為之裁決處分（原處分案號：投監四字第裁65-A00WER326
號、第裁65-A00WER327號），聲明異議，經臺灣南投地方法院移
轉管轄，本院裁定如下：
    主  文
異議均駁回。
    理  由
一、原處分意旨略以：異議人即受處分人甲○○於民國97年6 月
    24日19時49分許，騎乘車牌號碼8HS-190 號重型機車行經臺
    北市○○○路○段與公園路路口時，因行駛機車禁行車道，
    為警攔停，當場依道路交通管理處罰條例第45條第3 款規定
    舉發，後查明異議人駕照已註銷，另舉發「駕駛執照業經註
    銷仍駕車」，並經原處分機關即交通部公路總局臺中區監理
    所南投監理站以「機器腳踏車，不在規定車道行駛」之違規
    事實，依道路交通管理處罰條例第45條第13款、第63條第1
    項裁處異議人新臺幣（下同）1,800 元，並記違規點數1 點
    ，及以「駕駛執照業經註銷仍駕駛機器腳踏車」之違規事實
    ，依同條例第21條第1 項第4 款規定，裁處異議人9,600 元
    ，並扣繳駕照。
二、異議意旨略以：異議人於97年6 月24日行經臺北市○○○路
    ○ 段公園路口，騎乘機車禁入機車禁行區，異議人對未在規
    定車道行駛之違規行為，確有疏失，願受裁罰。但同時警員
    亦開立駕照業經註銷仍駕駛機車之罰單，異議人不知何時被
    吊銷並註銷，經詢問監理站工作人員，才知前有寄發公文至
    異議人戶籍地，惟異議人在外工作，未居住戶籍地多年，書
    信皆由家人代收，家人未轉交異議人，異議人因而不知駕照
    業經吊銷，並非故意無照駕駛，懇請鈞院體恤上情，撤銷原
    處分等語。
三、按機車腳踏車，不在規定車道行駛者，處汽車駕駛人新台幣
    600 元以上1,800 元以下罰鍰；汽車駕駛人有第45條情形者
    ，記違規點數1 點，道路交通管理處罰條例第45條第13款、
    第63條第1 項第1 款分別定有明文；又按汽車駕駛人駕駛執
    照業經吊銷、註銷仍駕駛小型車或機器腳踏車，處新臺幣6,
    000 元以上12,000元以下罰鍰，同條例第21條第1 項第4 款
    亦規定甚明。
四、經查：
  (一)異議人對其於97年6 月24日19時46分許，騎乘車牌號碼8HS-
    190 號重型機車行經臺北市○○○路○ 段與公園路路口時，
    行駛於禁行車道上，經臺北市政府警察局中正一分局交通分
    隊警員予以攔停，並當場製單舉發，及查明異議人駕照已註
    銷，另舉發異議人駕駛執照經註銷仍駕車之行為，原處分機
    關即以道路交通管理處罰條例第45條第13款、63條第1 項、
    第21條第4 款，各裁處受處分人罰鍰1,800 元並記違規點數
    1 點、罰鍰9,600 元並扣繳駕照，有臺北市政府警察局北市
    警交大字第A00WER326 號、北市警交大字第A00WER327 號舉
    發違反道路交通管理事件通知單、交通部公路總局臺中區監
    理所南投監理站投監四字第裁65-A00WER326號、投監四字第
    裁A00WER327 號違反道路交通管理事件裁決書各1 紙在卷可
    稽。
  (二)就交通部公路總局臺中區監理所南投監理站投監四字第裁65
    -A00WER326號違反道路交通管理事件裁決書部分：
    異議人對其於上開時地，騎乘機車行經臺北市○○○路○ 段
    與公園路路口時，行駛於禁行車道之違規事實並不爭執而願
    受罰鍰1,800 元之處罰，此經異議人於聲明異議狀內陳述明
    確，是此部分聲明異議並無理由。
  (三)就交通部公路總局臺中區監理所南投監理站投監四字第裁65
    -A00WER327號違反道路交通管理事件裁決書部分：
  1.按處理違反道路交通管理事件，有關文書送達之程序，依行
    政程序法之規定；送達由行政機關自行或交由郵政機關送達
    ；送達，於應受送達人之住居所、事務所或營業所為之；於
    應送達處所不獲會晤應受送達人時，得將文書付與有辨別事
    理能力之同居人、受僱人或應送達處所之接收郵件人員，違
    反道路交通管理事件統一裁罰基準及處理細則第5 條，行政
    程序法第68條、第72條第1 項前段、第73條第1 項分別規定
    甚明。
  2.查本件異議人前於88年7 月20日14時30分，騎乘車牌號碼UA
    K-627 號輕型機車行經桃園縣桃園市○○路325 號前，因騎
    乘機車未戴安全帽，為桃園縣警察局桃園分局景福派出所警
    員攔停，以桃園縣警察局桃警行交字第0011136 號舉發違反
    道路交通管理事件通知單舉發，嗣經原處分機關於90年11月
    22日開立裁決書裁處異議人「罰鍰500 元，罰緩限於90年12
    月22日前繳納，上開罰鍰逾期不繳納之處分：(一)自90年12月
    23日起易處吊扣駕駛執照1 個月，並限於91年1 月6 日前繳
    送；(二)91年1 月6 日前未繳送駕駛執照者，自91年1 月7 日
    起易處吊銷，並逕行註銷駕駛執照；(三)駕駛執照吊（註）銷
    後，自91年1 月7 日起1 年內不得重新考領駕駛執照」，該
    裁決書已於90年11月28日送達異議人位於南投縣鹿谷鄉○○
    村○○路15號戶籍地，嗣因異議人未於規定期限內繳納罰鍰
    及辦理機車駕駛執照易處吊扣1 個月之手續，異議人之駕駛
    執照遂於91年1 月7 日為南投監理站逕行註銷1 年之事實，
    有桃園縣警察局桃警行交字第0011136 號舉發違反道路交通
    管理事件通知單、郵件送達回執、南投監理站機車駕駛人螢
    幕列印、機車駕照基本資料、一次裁決查詢報表、UAK-627
    號機車車籍查詢各1 份附卷可稽，而異議人於88年間之住所
    設於南投縣鹿谷鄉○○村○○路15號，有遷徙紀錄資料查詢
    結果1 紙在卷可憑，原處分機關於90年11月28日將裁決書以
    掛號郵寄方式送達至異議人上開住所，並由潘來成代收乙情
    ，復有南投郵局掛號郵政回執影本1 份存卷可參，是該裁決
    書自屬合法送達異議人，異議人辯稱不知駕駛執照被吊銷云
    云，難認可採。
  (四)從而，異議人駕駛執照既經註銷，而於前述時地駕駛車牌號
    碼8HS-190 號重型機車之違規事實甚明，是原處分機關依道
    路交通管理處罰條例第45條第13款、第63條第1 項裁處異議
    人1,800 元，並記違規點數1 點，及依同條例第21條第1 項
    第4 款規定，裁處異議人9,600 元，並扣繳駕照，核無違誤
    ，本件異議為無理由，應予駁回。
五、據上論斷，應依道路交通案件處理辦法第19條，裁定如主文
    。
中    華    民    國    98    年    5     月    26    日
                              交通法庭法  官  林芳華
以上正本證明與原本無異
如不服本裁定應於送達後5日內向本院提出抗告狀
                                書記官  林鈴芬
中    華    民    國    98    年    5     月    26    日


司法院資訊處製作；財團法人民間司法改革基金會備份。
